臺灣花蓮地方法院民事裁定
111年度監宣字第132號
聲  請  人  甲○○  

相  對  人  乙○○  

關  係  人  丙○○  

            丁○○  

            戊○○  

            己○○  

上列當事人間聲請監護宣告事件，本院裁定如下：
    主  文
宣告乙○○（男，民國○○○年○月○○○日生，身分證統一編號：Z0000
00000號）為受監護宣告之人。
選定聲請人為相對人之監護人。
指定關係人丙○○為會同開具財產清冊之人。
程序費用由相對人負擔。
    理  由
一、聲請意旨略以：聲請人為相對人之長子，相對人因中風，致
    不能為意思表示或受意思表示，亦不能辨識其意思表示之效
    果，已達受監護宣告之程度，爰依民法第14條及家事事件法
    第164條等規定，聲請准予對相對人為監護宣告，並選定聲
    請人為其監護人，及指定關係人即相對人之子丙○○為會同開
    具財產清冊之人等語。
二、按對於因精神障礙或其他心智缺陷，致不能為意思表示或受
    意思表示，或不能辨識其意思表示之效果者，法院得因本人
    、配偶、四親等內之親屬、最近一年有同居事實之其他親屬
    、檢察官、主管機關、社會福利機構、輔助人、意定監護受
    任人或其他利害關係人之聲請，為監護之宣告，民法第14條
    第1項定有明文。
三、經查，聲請人上開主張，業據其提出親屬系統表、同意書、
    印鑑證明、戶籍謄本為證。而本院於民國111年10月20日在
    鑑定人張智傑醫師前詢問相對人，相對人未能回答問題。又
    相對人24小時臥病在床、插鼻胃管、氧氣筒、尿管，此一經
    本院勘驗在卷。經鑑定人鑑定後認：相對人過往患有非創傷
    性腦出血、腦血管疾病症候群、癲癇、高血壓、肺炎。相對
    人40歲後腦出血，住院治療且行開顱手術後，右半身癱瘓，
    至今皆無法繼續工作。病後其語言表達及理解嚴重受損，初
    期雖然有復健治療，但效果不彰，近五年個案無法行走、臥
    床、翻身進食均需協助、大小便失禁、日常無法自理、無法
    表達自身需求。相對人個案語言理解及表達嚴重缺損，對於
    周遭的環境刺激及語言刺激均無回應，多睜開兩眼注視他處
    ，叫喚名字仍無反應及眼神接觸，思考能力嚴重受損。相對
    人心理測驗顯示：認知功能方面，個案之簡易智能量表顯示
    MMSE：0/30分，與同齡常模相較，低於切截分數，整體基本
    認知功能落在嚴重缺損範圍。日常生活活動量表ADL：0/100
    分。工具性日常生活活動量表IADL：0/24分。臨床失智評估
    量表CDR：5分，相對人日常生活皆無法自理，須完全倚賴他
    人。經行為觀察、晤談及測驗結果，個案無法有效溝通，語
    言理解及表達能力皆有明顯缺損。對於周遭環境刺激及他人
    對話，均無回應。基本生活自理能力皆須完全倚賴他人，無
    法獨力完成。對外界訊息缺乏理解與判斷能力，表達個人需
    求有困難。評估其整體功能性障礙為嚴重缺損。推估個案在
    較複雜事物或財務處理上需他人完全協助。經鑑定相對人有
    重度神經認知障礙症，有精神障礙或其他心智缺陷，完全不
    能為意思表示或受意思表示，或辨識其意思表示效果，回覆
    至過往正常狀態之可能性低等語，此有臺北榮民總醫院玉里
    分院精神鑑定報告書在卷足按（見本院卷第75至第80頁）。
    是本院依上開事證及鑑定人意見，認相對人因罹患上開疾病
    ，已達不能為意思表示或受意思表示，及不能辨識其意思表
    示效果之程度，故聲請人聲請本件監護宣告為有理由，應予
    准許，爰依法宣告相對人為受監護宣告之人。
四、另聲請人聲請選定其為監護人，指定關係人丙○○為會同開具
    財產清冊之人部分，本院囑託維安社會工作師事務所訪視相
    對人，據覆略以：現況相對人之主要照顧者為相對人之妻，
    聲請人則每週皆會返家探視相對人，相對人之四名子女互動
    良好，平日均會互相溝通，相對人之照顧費用與醫療費用皆
    由姊弟等共同支應。現相對人於家中接受照顧，有長照2.0
    服務介入，同時亦有居家醫療團隊前往家中進行鼻胃管更換
    與慢性疾病監測等。聲請人已擔任相對人之主要決策者多年
    ，雖未與相對人同住，但與相對人的主要照顧者保持良好互
    動，每週皆會返家探視，現況因相對人名下土地鑑界事宜聲
    請監護宣告。本件社工訪視時亦認為聲請人家庭動力狀況良
    好，並未有任何異常之處，且聲請人擔任監護人之意願與積
    極性甚高，對相對人之身心狀況亦能掌握，對相對人無不利
    之事由，評估後並無不適任監護人之情事，建議由聲請人為
    監護人（見本院卷第55頁至第63頁）。關係人己○○、戊○○、
    丙○○、丁○○均對聲請人本件聲請表示同意（見本院卷第84頁
    ）。本院審酌上開訪視報告內容，聲請人為相對人之長子，
    長期照料，現況相對人於家中受照料，由相對人之妻進行照
    料，其照顧情況良好，聲請人每週均回返探訪，家族互動狀
    況亦佳，本件聲請亦獲得關係人己○○、戊○○、丙○○、丁○○之
    同意，足見相對人之最近親屬已有相當之共識。考量相對人
    現受照料情況良好，若能以此作為相對人未來照顧狀況之基
    礎，亦屬對相對人有利。故本院認由聲請人與丙○○分別擔任
    相對人之監護人及會同開具財產清冊之人，符合受監護宣告
    人之最佳利益，核無不當，爰選定聲請人擔任受監護宣告人
    之監護人，並指定關係人丙○○擔任會同開具財產清冊之人。
五、依家事事件法第164條第2項，裁定如主文。
中　　華　　民　　國　　111 　年　　11　　月　　25　　日
                  家事法庭    法  官　  何効鋼
以上正本係照原本作成。
如對本裁定抗告，須於裁定送達後10日之不變期間內，向本院提
出抗告狀，並繳納抗告費新臺幣1,000元。
中　　華　　民　　國　　111 　年　　11　　月　　28　　日
                              書記官    蔡昀蓁